【裁判字號】    97,台上,2333
【裁判日期】    971106
【裁判案由】    請求侵權行為損害賠償
【裁判全文】
最高法院民事判決            九十七年度台上字第二三三三號
上  訴  人  甲  ○
訴訟代理人  葉潛昭律師
上  訴  人  中興大業巴士股份有限公司
法定代理人  丙○○
訴訟代理人  朱麗真律師
上  訴  人  乙○○
上列當事人間請求侵權行為損害賠償事件，兩造對於中華民國九
十七年七月八日台灣高等法院第二審更審判決（九十六年度重上
更(一)字第一五五號），各自提起上訴，本院判決如下：
    主  文
原判決除假執行部分外廢棄，發回台灣高等法院。
    理  由
本件上訴人甲○請求對造上訴人中興大業巴士股份有限公司 (下
稱中興公司 )、乙○○連帶給付，中興公司提起上訴，提出非基
於其個人關係之抗辯而有理由，訴訟標的對於共同訴訟之各人必
須合一確定，依民事訴訟法第五十六條第一款規定，其上訴之效
力，及於同造之乙○○，爰將之併列為上訴人，合先敘明。
次查甲○主張：中興公司僱用之司機乙○○，於民國九十二年七
月十七日下午一時四十五分許，駕駛該公司所有車牌AH-851號營
業大客車，沿台北市○○路○段由東往西行駛，途經塔悠路口欲
右轉時，疏未注意行近行人穿越道前應暫停讓行人先行，仍繼續
行駛，致將行走在行人穿越道上之伊撞倒在地，於拖行數尺後始
停車，伊因而受有骨盆腔骨折、左第四、第五肋骨骨折，及右下
肢撕脫傷併皮膚軟組織缺損等傷害，伊自得依侵權行為法律關係
，請求中興公司、乙○○（下稱中興公司等）連帶賠償醫療費用
新台幣（下同）六十四萬五千七百十四元、看護費用一百十萬七
千六百元、醫療雜項支出十萬二千零十七元、美容及植皮手術費
用五十萬元、車資十七萬五千八百元、營養補給十二萬元、無法
工作生活及預估醫療費用三百二十萬元、工作損失一百十四萬元
、慰藉金一百七十萬元等情。求為命中興公司等連帶給付七百五
十萬元，並加付法定遲延利息之判決（第一審判命中興公司等連
帶給付六十七萬八千零六十六元本息，駁回甲○其餘之訴。中興
公司等就其敗訴部分聲明上訴，甲○就其敗訴部分中之看護費八
十七萬六千元及慰藉金九十萬元本息部分聲明上訴，並於原審擴
張請求中興公司等再給付慰藉金三百八十二萬元。經原審命中興
公司等應再給付一百零八萬七千五百零八元本息，駁回甲○其餘
上訴及其擴張之訴，暨駁回中興公司等之上訴。中興公司等就其
敗訴部分提起第三審上訴，甲○則僅就駁回其擴張之訴部分提起
第三審上訴。於本院將原審命中興公司等再連帶給付及駁回渠等
之上訴，暨駁回甲○擴張之訴部分廢棄後，經原審更為審理，命
中興公司等再連帶給付九十四萬三千五百零八元本息，並就擴張
之訴部分，命中興公司等連帶給付八十萬元本息，暨駁甲○其餘
上訴及擴張之訴，與中興公司等之上訴。兩造復就敗訴部分，各
自提起第三審上訴）。
中興公司等則以：乙○○係於綠燈時轉彎，於車禍發生，並無過
失。又甲○無施行美容及植皮手術之必要，不得請求該部分費用
，且其請求之慰藉金亦屬過高等語，資為抗辯。
原審將第一審所為甲○敗訴部分之判決，一部予以廢棄，改判命
中興公司等再連帶給付九十四萬三千五百零八元本息，並就擴張
之訴部分，命中興公司等連帶給付八十萬元本息，暨駁甲○其餘
上訴及擴張之訴，與中興公司等之上訴，係以：依乙○○於警訊
中之供述，證人楊牽、李瑞東、賴信雄於台灣台北地方法院九十
二年度交易字第六八九號乙○○被訴觸犯傷害罪刑事案件審理中
所為之證言，及台北市車輛行車事故鑑定覆議委員會覆議結果之
記載，足認本件係因乙○○駕駛大客車時，疏未注意應於行人穿
越道前停車讓行人先行，致撞及正步行於行人穿越道上之甲○，
致甲○受有骨盆腔骨折等傷害，應有過失。乙○○既有上開過失
行為，中興公司為其僱用人，甲○自得依侵權行為法律關係，請
求渠等負連帶賠償責任。茲審酌甲○請求之金額如下：(一)醫療費
用部分：甲○受傷，於九十二年七月十七日至同年十二月九日住
院治療，計支出急診及住院費用共十五萬零二百八十元，有國泰
綜合醫院九十四年十月十四日函可稽。除扣除其中電話費及膳食
費四千五百二十元外，其餘一萬四千七百六十元，為醫療上必要
支出，應予准許。(二)看護費用部分：甲○受傷行動不便，日常生
活起居需由旁人照料，於住院期間支出看護費用十二萬九千六百
元，復健期間支出二十一萬三千元，已提出證明書等件為證，且
為兩造所不爭，應予准許。(三)預估美容及植皮手術費用部分：甲
○主張因車禍受傷，有進行美容及植皮手術之必要，所需費用預
估二十五萬元，為中興公司等所不爭，此部分亦應准許。(四)預估
醫療費用部分：甲○自九十二年十二月十日起至九十五年十月二
十四日止，支出門急診費用一萬四千四百四十四元，及住院費用
一萬三千零六十四元，並自九十五年十月二十四日起至九十七年
四月止，支出醫療費用二千六百零八元，共三萬零一百十六元，
有國泰醫院九十五年十二月二十六日函在卷足憑，甲○此部分僅
請求二萬七千五百零八元，應予准許。(五)慰藉金部分：審酌甲○
因系爭車禍，受有骨盆腔骨折、左第四、第五肋骨骨折等重大傷
害，經多次手術後，因右側骨盆腔至右肢膝蓋皮膚及肌肉層均已
缺損，除進行皮膚移植外，仍遺有肌肉、膝蓋攣縮及排汗功能失
調，無法回復之障害，其肉體、精神確受極大痛苦，及甲○為國
中畢業，車禍前，受僱仁香行，月薪三萬八千元，有股利、利息
收入、房地二戶；乙○○為國中畢業，九十四年度之所得總額為
四十八萬餘元，無資產；中興公司，實收資本額為二億餘元，土
地三筆、營業大客車約四十輛部，並有貸款債務，九十二、九十
三年度稅後淨利有數百萬元，暨一切情狀等情，認甲○請求之慰
藉金於二百五十萬元（即准一審請求之一百七十萬元及擴張請求
之八十萬元）範圍內為適當，應予准許。甲○得請求賠償之損害
共三百二十六萬八千八百六十八元（即一審請求之二百四十六萬
八千八百六十八元及擴張請求之八十萬元），扣除其已領強制汽
車責任險之保險金六十三萬七千二百九十四元、中興公司已付醫
療費用二十一萬元後，甲○訴請中興公司等連帶賠償一百六十二
萬一千五百七十四元本息，及擴張請求中興公司等再連帶賠償八
十萬元本息，為有理由。第一審僅命中興公司等連帶給付六十七
萬八千零六十六元本息，自有未足，尚應給付甲○看護費及慰藉
金九十四萬三千五百零八元本息，及擴張請求之慰藉金八十萬元
本息等詞，為其判斷之基礎。
惟按判決不備理由或理由矛盾者，其判決當然為違背法令，民事
訴訟法第四百六十九條第六款定有明文。而所謂判決理由矛盾者
，係指其理由前後牴觸，或判決主文與理由不符之情形而言。查
第一審認中興公司等應連帶賠償甲○醫療費用十四萬五千七百六
十元，看護費用十二萬九千六百元，預估美容及植皮手術費用二
十五萬元，預估醫療費用二十萬元，及慰藉金八十萬元，共一百
五十二萬五千三百六十元，於扣除甲○已領之強制汽車責任險保
險金及中興公司已付醫療費用後，命中興公司等連帶給付六十七
萬八千零六十六元。中興公司等對於其敗訴部分提起上訴，甲○
則於原審更審審理中就其敗訴部分中之看護費及慰藉金共一百零
八萬七千五百零八元本息聲明上訴（見原審更字卷第一○○頁背
面）。原審除醫療費用、預估美容及植皮手術費用部分與第一審
之認定相同外，就看護費用、預估醫療費用、慰藉金部分，認甲
○得請求之金額依序為三十四萬五千六百元、二萬七千五百零八
元、一百七十萬元（不含擴張請求部分准許之八十萬元）。則原
審既認甲○就看護費用、慰藉金部分，依序得再請求賠償之金額
為二十一萬六千元、九十萬元，共一百十一萬六千元，而甲○僅
就一百零八萬七千五百零八元本息聲明上訴，原審自應於主文中
諭知中興公司等應再連帶給付甲○一百零八萬七千五百零八元本
息。又原審就預估醫療費用部分，認中興公司等應賠償之金額較
第一審認定少十七萬二千四百九十二元，自應於主文中就此部分
諭知其勝訴之判決（即將第一審所為命中興公司等連帶給付甲○
超過五十萬五千五百七十四元本息部分廢棄，改判駁回甲○此部
分之訴）。乃原審竟於主文諭知中興公司等應再連帶給付甲○九
十四萬三千五百零八元本息，並駁回甲○其餘上訴及中興公司等
之上訴，其主文與理由顯有矛盾。次查中興公司等一再抗辯：依
國泰醫院九十七年四月十七日函及病歷摘要記載，甲○並無施行
美容及植皮手術之必要等語（見原審更字卷第八五、九七頁），
原審認中興公司等就甲○主張因有進行美容及植皮手術必要，所
需費用預估二十五萬元不爭執，核與卷存證據資料不符，有認定
事實不憑證據之違法。末查，甲○固主張其於受傷前，受僱仁香
行，月薪三萬八千元云云，惟並未提出任何證據，且為中興公司
等否認（見一審卷第四九、一○七頁），原審未調查甲○上開主
張是否屬實，即憑以作為審酌慰藉金之依據，自嫌疏略。又甲○
有無再行美容及植皮手術之必要，既仍不明，則其所受精神痛苦
情狀及所得請求慰藉金之數額，亦應重為衡量。甲○得請求中興
公司等連帶賠償之金額究為若干，既尚待事實審法院調查認定，
自有將原判決全部廢棄發回之必要。兩造上訴論旨，分別指摘於
其不利部分之原判決為違背法令，求予廢棄，均非無理由。
據上論結，本件兩造上訴均有理由。依民事訴訟法第四百七十七
條第一項、第四百七十八條第二項，判決如主文。
中    華    民    國  九十七  年   十一   月    六    日
                      最高法院民事第七庭
                          審判長法官  劉  福  來
                                法官  陳  國  禎
                                法官  陳  重  瑜
                                法官  吳  麗  女
                                法官  簡  清  忠
      本件正本證明與原本無異
                                      書  記  官
中    華    民    國  九十七  年   十一   月   十八   日
                                                Ａ


司法院資訊處製作；財團法人民間司法改革基金會備份。
